【裁判字號】    90,上訴,541
【裁判日期】    900531
【裁判案由】    殺人未遂
【裁判全文】
臺灣高等法院臺南分院刑事判決             九十年度上訴字第五四一號       Ｃ
      上  訴  人
      即  被  告  乙  ○  ○
      選任辯護人  黃  進  祥  律師
右上訴人因殺人未遂案件，不服臺灣臺南地方法院八十九年度訴字第一二七五號中華
民國九十年三月七日第一審判決（起訴案號：臺灣臺南地方法院檢察署八十九年度偵
字第一００六一號），提起上訴，本院判決如左：
      主      文
原判決撤銷。
乙○○殺人未遂，處有期徒刑伍年。
扣案之西瓜刀及水果刀各壹支均沒收。
      事      實
一、乙○○與丙○○係多年好友，並同在臺南縣玉井鄉層林村統樂公司內從事挖土機
    整地工作，於民國八十九年八月十三日十七時許，因對於工作事務分配發生爭執
    ，乙○○竟於身上預藏其所有之水果刀一把，復另備妥一把其所有之西瓜刀在其
    車上後，即駕車前往丙○○在臺南縣玉井鄉層林村一八五號住處與丙○○談判，
    因言談不合，乙○○遂基於殺人之故意，取出預藏之水果刀猛刺丙○○左胸腹部
    二刀後，因水果刀已形彎曲，乙○○又到其車內取出西瓜刀繼續追砍丙○○，嗣
    因丙○○之妻甲○○見狀前來阻擋，乙○○為排除甲○○之阻擋，竟另基於傷害
    人之身體之故意，持西瓜刀砍傷甲○○左臉及左手臂各一刀（傷害甲○○部分未
    據告訴）後，繼續追砍丙○○，並再連續砍傷丙○○五刀，嗣因乙○○追逐間不
    慎跌倒，西瓜刀柄因而斷裂，幸西瓜刀為在場之郭明賢拿開，乙○○見狀，心知
    無法繼續追殺丙○○，遂即逃離現場。致丙○○因受有左胸刺傷二刀各三公分及
    五公分、右背刺傷三公分長併右側氣胸、左肩刺傷六公分長、左臂刺傷四公分、
    左拇指肌腱斷裂、右臂刺傷三公分、氣胸、血胸等傷害，經旁人逕予送醫急救後
    倖免於死，並查扣其所有之西瓜刀及水果刀各壹支。
二、案經被害人丙○○訴由臺南縣警察局玉井分局報請台灣台南地方法院檢察署檢察
    官偵查起訴。
      理      由
一、訊據上訴人即被告乙○○對於上開時地，因工作事務分配發生爭執，先持水果刀
    刺告訴人丙○○左胸腹部二刀，因水果刀已經彎曲，又取出西瓜刀繼續追砍丙○○五刀之事實，固不否認，惟矢口否認有殺人之犯意，辯稱：伊因工作關係與被
    害人丙○○談不攏，才欲教訓被害人而砍傷他，並未想置他於死地，且因工作關
    係天氣炎熱常會帶西瓜去吃，所以車後常備有西瓜刀及水果刀，並非蓄意持刀殺
    人等語。
二、惟查上開事實，業據告訴人丙○○及其妻甲○○等人指訴明確，核與在場證人郭
    明賢、楊世凡二人在警訊中所為證情節相符，並有扣案之西瓜刀及水果刀各一支
    足證，雖被告辯稱：伊與告訴人丙○○係二十餘年好友，且無仇怨，當日係因喝
    酒誤事，並無殺人之犯意云云。經查：
    （一）依本件客觀事實觀之，被告乙○○自始即備妥可致人於死之凶器分別藏置
          於身上及車上，與告訴人丙○○一言不合後並即持刀猛刺告訴人丙○○左
          胸腹部等多處要害部位，又於告訴人丙○○之妻甲○○前來阻擋之時，逕
          以西瓜刀砍傷甲○○而繼續追殺告訴人丙○○，甚至砍殺告訴人丙○○五
          刀後不慎跌倒時，仍欲持刀繼續砍殺告訴人丙○○，事後僅因凶器為在場
          之郭明賢拿開，見目的無法達成，始逃離現場，則其行為時之主觀意識顯
          然具有意欲致告訴人丙○○於死之故意甚明。
    （二）告訴人丙○○確因被告乙○○之砍殺而受有左胸刺傷二刀各三公分及五公
          分、右背刺傷三公分長併右側氣胸、左肩刺傷六公分長、左臂刺傷四公分
          、左拇指肌腱斷裂、右臂刺傷三公分、氣胸、血胸等傷害，亦有告訴人嚴
          銀漢提出國立成功大學醫學院附設醫院出具之診斷證明書在卷可稽，而嚴
          銀漢所受之傷是否足以致命，經原審函詢前開醫院，據覆謂：「丙○○身
          體多處刀傷，其中一處深及肺臟造成氣胸，是會造成潛在性的生命危險」
          等情，有該醫院九十年一月九日（九十）成附醫外字第一０九四三號函及
          所附病患診療資料摘錄表在卷足憑（附於原審卷第四十八頁至五十一頁）
          ，堪認被告持刀刺殺告訴人時，殺人之意甚堅，且用力甚猛，其有戕害告
          訴人性命之意，灼然甚明，是被告乙○○辯稱伊並無殺人之意思云云，顯
          係卸責之詞，不足採信犯行應堪認定。
四、查被告基於殺人之犯意，而實施殺人之行為，雖屬未遂階段，乃應依未遂處斷，
    核其所為，係犯刑法第二百七十一條第二項、第一項之殺人未遂罪，被告已著手
    於犯罪行為之實行而不遂，為未遂犯，爰依刑法第廿六條前段規定減輕其刑，扣
    案之西瓜刀及水果刀各壹支業據被告供認為其所有，且為供犯罪所用之物，併依
    刑法第三十八條第一項第二款宣告沒收。
五、原審予以論罪科刑，固非無見，惟查：（一）被告以水刀刺殺丙○○左胸腹部
    二刀造成左胸刺傷二刀各三公分及五公後，又到其車內取出西瓜刀繼續追砍丙○○，據診斷書之記載為右背刺傷三公分長併右側氣胸、左肩刺傷六公分長、左臂
    刺傷四公分、左拇指肌腱斷裂、右臂刺傷三公分、氣胸、血胸等，應為五刀，原
    審誤認為十餘刀，與卷內診斷書所載不符。（二）告訴人丙○○被殺受傷，其傷
    害之情節，原審未予詳實記載，僅泛指受有左胸刺傷、右背刺傷、右側氣胸、左
    肩刺傷、左臂刺傷、左拇指肌腱斷裂、右臂刺傷等傷害，亦欠明確。被告上訴意
    旨，否認有殺人之犯意，指摘原判決不當，固無可取，但原判決既有前述可議之
    處，即屬無可維持，應由本院撤銷改判，爰審酌被告犯罪之動機、目的、其品性
    、所用之方法，其與告訴人之關係，及犯罪後深表悔意，在民事上已與告訴人成
    立調解，賠償新台幣一百三十六萬元，告訴人並表示不願再追究等一切情狀，從
    輕量處有期徒刑五年。扣案之西瓜刀及水果刀各一把，係供犯罪所用之物，均為
    被告所有，依法一併宣告沒收。
據上論斷，應依刑事訴訟法第三百六十九條第一項前段、第三百六十四條、第二百九
十九條第一項前段、刑法第二百七十一條第二項、第一項、第二十六條前段、第三十
八條第一項第二款，判決如主文。
本案經檢察官吳忠賢到庭執行職務。
中    華    民    國      九十      年      五      月      三十一      日
                                  臺灣高等法院臺南分院刑事第六庭
                                      審判長法官  楊    明    章
                                            法官  顏    基    典
                                            法官  戴    勝    利
右正本證明與原本無異。
如不服本判決，應於判決送達後十日內向本院提出上訴狀，其未敘述理由者並應於提
出上訴狀後十日內向本院補提理由書（應附繕本)。
                                      法院書記官  吳    銘    添
中    華    民    國      九十      年      六      月      四          日
附錄法條：
刑法第二百七十一條：殺人者，處死刑、無期徒刑或十年以上有期徒刑。
                    前項之未遂犯罰之。
                    預備犯第一項之罪者，處二年以下有期徒刑。


司法院資訊處製作；財團法人民間司法改革基金會備份。
